臺灣高雄地方法院刑事判決　　　　　　　　　　　　　九十一年度易字第二九九號
　　公　訴　人　臺灣高雄地方法院檢察署檢察官
　　被　　　告　丙○○
右列被告因詐欺案件，經檢察官提起公訴（九十年度偵字第二Ｏ四三八號），本院判
決如左：
    主  文
丙○○連續為他人處理事務，意圖為自己不法之利益，而為違背其任務之行為，致生
損害於本人之財產，處有期徒刑肆月，如易科罰金，以參佰元折算壹日。
    事  實
一、丙○○係甲○○之友，甲○○曾在高雄縣鳳山信用合作社一甲分社開設活期儲蓄
    存款帳戶（帳號Ｚ0000000000000號），惟因甲○○身有殘疾，不
    便提款，遂將在該帳戶之提款卡交予丙○○委託其代為提款，丙○○因而知悉甲
    ○○提款卡之密碼，且丙○○於受委託提款時，係屬為他人處理事務之人。詎丙
    ○○竟基於意圖為自己不法利益之概括犯意，乘甲○○委託其代領金錢而取得該
    張提款卡之機會，連續如附表所示之犯罪時間，在高雄縣鳳山市○○路之台灣中
小企銀銀行及不詳地點之提款機等處，先提領甲○○所委託提款之金額後，在未
    經甲○○同意下，再提領如附表所示之金額，合計九次，以此不正方法總計取得
    新台幣（下同）三萬三千元得手，使甲○○前揭帳戶內之存款因而減少，致生損
    害於甲○○。嗣經高雄縣鳳山信用合作社通知甲○○前述帳戶內之存款不足，經
    甲○○前往查詢，始得知上情而報警查獲。
二、案經高雄縣警察局鳳山分局報告台灣高雄地方法院檢察署檢察官偵查起訴。
    理  由
一、訊據被告丙○○矢口否認有何右揭未經被害人甲○○同意，而以不正方法提領財
    物之犯行，辯稱：伊僅有於九十年七、八月間，受被害人委託至銀行提款機提領
    金錢，第一次盜領二千元，第二次盜領五千元，但多領的是被害人同意借錢予伊
    ，伊沒有提領九次云云，經查：
 （一）右揭被告有於附表所示之時間，受被害人委託提領金錢，且於提領被害人委
       託之金錢後，又盜領金錢總計九次之事實，業經證人即被害人甲○○於警訊
       、偵查及本院審理中均指證甚詳，復有被害人前述高雄縣鳳山信用合作社一
       甲分社活期儲蓄存款帳戶明細表一份在卷可憑。
 （二）被告於警訊中就前述犯行，係辯稱：「我只有幫甲○○提領二次，第一次我
       先幫他領三千元後，再用他的提款卡提領一千元做為零用錢，第二次情形也
       是一樣。」等語，惟於本院審理中卻改辯稱：「我只有代領二次，每次我都
       多領一千元，但多領的金錢都是被告答應借我的。」等語（見本院九十一年
       五月二日訊問筆錄），嗣於本院言詞辯論庭時，復改稱：伊只有幫被害人領
       二次錢，每次都是幫被害人領五千元，第一次多領二千元，第二次盜領五千
       元，但多領的錢是被害人答應要借伊的等語，是被告就其代領之金額及其溢
       領之金額為何，前後三次均供述不一，已有可疑，且被告就其為何溢領金錢
       之理由，供述亦不一致，而被告所辯稱其多領之金額係被害人答應借予伊等
       情，業經被害人於本院審理中否認，且被告亦未舉證以實其說，是其前述辯
       解，已難令人採信。況被告並不否認其有受被害人之委託代領金額之事實，
       足認被告可乘此機會而得知被害人提款卡之密碼，且依前述活期儲蓄存款帳
       戶明細表所示，被害人於委託被告代領金錢時，於同一日，確有同時遭人以
       提款卡提領金錢之事實，而此情形自八十八年十一月二十四日至九十年九月
       二十五日，總計發生九次（詳如附表所示），顯見被告係乘其代被害人提款
       之機會，而從中盜領多額金錢之事實，應可認定。是綜上所述，被告前揭所
       辯，僅係事後卸責之詞，不足採信，其有右揭未經被害人同意，而以不正方
       法提領財物之犯行，應堪認定。
二、按被告係受被害人之委託提領財物，故被告在提領款項時，自屬為他人即被害人
    處理事務之人。是核被告所為，係犯刑法第三百四十二條第一項之背信罪及同法
    第三百三十九條之二第一項之以不正方法由自動付款設備取得他人之物罪。被告
    前述九次以不正方法由自動付款設備取得他人之物及背信之犯行，均時間緊接，
    方法相同，且分別觸犯構成要件相同之罪名，顯係基於概括犯意為之，均應依連
    續犯分別論以一罪，並均依法加重其刑。被告以一提領金錢行為，而同時以不正
    方法由自動付款設備取得他人之物且亦因此而違背其任務，故係同時觸犯構成要
    件不相同之罪名，為想像競合犯，應從一重之連續背信罪處斷。公訴人雖僅就被
    告前述以不正方法由自動付款設備取得他人之物之犯行提起公訴，然檢察官就犯
    罪事實一部起訴者，其效力及於全部，查被告係為他人處理事務之人，故本案被
    告前述犯行，已同時觸犯背信罪，且與公訴人起訴部分有想像競合犯之裁判上一
    罪關係，已如前述，本院自應就屬於裁判上一罪之連續背信罪部分，一併加以裁
    判。爰審酌被告犯後仍飾詞卸責，顯見並無悔意，惟念及被告所盜領之金額僅係
    三萬餘元，犯罪所得不多，及其犯罪手段與其他一切情狀，量處如主文所示之刑
    ，並諭知易科罰金之折算標準。
據上論斷，應依刑事訴訟法第二百九十九條第一項前段，刑法第五十六條、第三百四
十二條第一項、第三百三十九條之二第一項、第五十五條、第四十一條第一項，罰金
罰鍰提高標準條例第一條前段、第二條，判決如主文。
本案經檢察官乙○○到庭執行職務。
中      華      民      國      九十一      年    七    月    三十一    日
                                  臺灣高雄地方法院刑事第三庭
                                          審判長法  官  涂  裕  斗
                                                法  官  柯  彩  燕
                                                法  官  呂  憲  雄
右正本證明與原本無異。
如不服本判決，應於判決送達後十日內，向本院提出上訴狀。
                                                書記官  許  麗  珠
中      華      民      國      九十一      年    七    月    三十一    日
附表：
┌──┬───────────┬─────────┬──────┐
│編號│犯罪時間即提領日期    │被害人委託提領金額│被告盜領金額│
├──┼───────────┼─────────┼──────┤
│一  │八十八年十一月二十四日│二千元            │二千元      │
├──┼───────────┼─────────┼──────┤
│二  │八十九年二月八日      │五千元            │五千元      │
├──┼───────────┼─────────┼──────┤
│三  │八十九年二月八日      │同前              │五千元      │
├──┼───────────┼─────────┼──────┤
│四  │八十九年八月三十日    │三千元            │三千元      │
├──┼───────────┼─────────┼──────┤
│五  │八十九年八月三十日    │同前              │一萬元      │
├──┼───────────┼─────────┼──────┤
│六  │八十九年十月二十五日  │一千元    │一千元      │
├──┼───────────┼─────────┼──────┤
│七  │九十年七月六日        │二千元            │一千元      │
├──┼───────────┼─────────┼──────┤
│八  │九十年七月十六日      │三千元            │五千元      │
├──┼───────────┼─────────┼──────┤
│九  │九十年九月二十五日    │三千元            │一千元      │
├──┴───────────┴─────────┴──────┤
│備註：共計盜領三萬三千元                                      │
└───────────────────────────────┘
